【裁判字號】    98,消債更,197
【裁判日期】    980331
【裁判案由】    聲請更生程序
【裁判全文】
臺灣高雄地方法院民事裁定           98年度消債更字第197號
聲  請  人
即  債務人  甲○○
上列當事人因消費者債務清理事件聲請更生，本院裁定如下：
    主  文
聲請人即債務人甲○○自中華民國九十八年三月三十一日下午四
時起開始更生程序。
命司法事務官進行本件更生程序。
保全處分之聲請駁回。
    理  由
一、聲請意旨略以：聲請人因積欠台新商業銀行股份有限公司（
    下稱台新銀行）等債權人無擔保債權共計新台幣（下同）2,
    181,343 元，因繳款困難而於民國95年間依金融主管機關協
    調成立之中華民國銀行公會會員辦理消費金融案件無擔保債
    務協商機制與台新銀行等債權人達成協議，同意自95年7 月
    起，分120 期，年利率0%，於每月10日償還18,178元。然因
    聲請人每月收入僅約18,000元，在支出聲請人本身之必要生
    活費用及扶養費用後，實已無法依上開協議按期清償18,178
    元，遂不得已毀諾未再按期清償。又聲請人於本件更生聲請
    前因有陽信商業銀行股份有限公司（下稱陽信銀行）及台新
    銀行之房屋貸款未參與上開協商，乃再依消費者債務清理條
    例（下稱消債條例）之規定，向最大債權金融機構台新銀行
    申請前置協商，惟遭台新銀行以曾參與銀行公會協商機制成
    立為由退件，致協商不成立，爰依消債條例之規定聲請更生
    等語。
二、按「債務人不能清償債務或有不能清償之虞者，得依本條例
    所定更生程序，清理其債務」；「債務人無擔保或無優先權
    之債務總額未逾1,200 萬元者，於法院裁定開始清算程序或
    宣告破產前，得向法院聲請更生」；「法院開始更生程序之
    裁定，應載明其年、月、日、時，並即時發生效力」；「法
    院裁定開始更生或清算程序後，得命司法事務官進行更生或
    清算程序，必要時得選任律師、會計師或其他適當之自然人
    或法人一人為監督人或管理人。」，消債條例第3 條、第42
    條第1 項、第45條第1 項、第16條第1 項分別定有明文。
三、聲請人主張其雖曾依中華民國銀行公會會員辦理消費金融案
    件無擔保債務協商機制與台新銀行等債權銀行達成分期還款
    之協議，惟僅還款4 期即毀諾未再按期清償，嗣後因陽信銀
    行及台新銀行之房屋貸款未參與當時之協商，經聲請人依消
    債條例之規定，向最大債權金融機構台新銀行協商後，遭退
    件致協商不成立等事實，業據聲請人提出債權人清冊、財團
    法人金融聯合徵信中心債務清理條例前置協商專用債權人清
    冊、財團法人金融聯合徵信中心當事人綜合信用報告、協議
    書、無擔保債務還款計畫、前置協商退件函及債務協商繳款
    明細各1 份在卷可稽（見本院卷第7 至9 頁、第12至24頁、
    第32至34頁、第35頁、第77頁），足認屬實。故本件所應審
    酌者為聲請人是否有不能清償債務或不能清償之虞之情形。
四、經查：
    依聲請人提出之97年9 月至12月薪資袋影本（見本院卷第78
    至79頁），聲請人目前每月薪資應為20,000元。另聲請人主
    張每月需支出本身之必要費用及扶養費用為：個人膳食費、
    子女陳美楓及陳美秋膳食費、稅賦、水電費及交通費用；暨
    子女陳美楓、陳美秋之教育費用，總計每月共計約7,915 元
    ，並提出戶籍謄本、陳美楓及陳美秋96年財政部高雄市國稅
    局綜合所得及財產歸屬資料清單為證（見本院卷第30至31頁
    、第80至83頁）。而按消債條例之立法目的，係為使不幸陷
    入經濟困境之人得以清理債務、重建生活，並在清理過程中
    能保有符合人性尊嚴之最低基本生活，而非維持債務人過去
    慣常之寬裕生活，故並非由聲請人任意主張其基本生活費用
    之數額，否則將造成揮霍無度以致清償能力降低，反而易使
    更生程序無從進行，因此本院認應以內政部所公告之98年度
    台灣省最低生活費用每人每月9,660 元為計算準據，始為合
    理。又陳美楓及陳美秋之扶養義務人，含聲請人在內共有2
    人。是以，聲請人每月需支出之必要費用及扶養費用應在19
    ,320 元 （計算式：9,660 元＋【9,660 元×2 人÷2 人】
    ＝19,320元）之範圍內為合理。故聲請人主張每月需支出聲
    請人本身必要費用及扶養用共計7,915 元，尚屬可採。另聲
    請人主張以高雄縣杉林鄉○○路2 巷30之3 號房屋及其座落
    土地（下稱司馬路房地），向陽信銀行及台新銀行貸款，並
    設定抵押權予上開2 銀行，致每月須還款共約12,000元，其
    中10,000元由聲請人負擔等情，業據其提出建物登記謄本、
    土地登記謄本及房屋貸款轉帳證明（見本院卷第26至29頁、
    第40至42頁）為佐，堪予認定。本院審酌司馬路房地，係聲
    請人設籍居住之處所，有戶籍謄本1 份（見本院卷第30頁）
    足參，堪認聲請人每月支出前揭房屋貸款係屬必要費用。綜
    上，以聲請人目前每月收入20,000元計算，在扣除其個人每
    月最低生活費用及扶養用7,915 元並支付房屋貸款10,000元
    後，僅餘2,085 元（計算式：20,000元－7,915 元－10,000
    元＝2,085 元）可供運用，顯已不足以清償原協商金額18,1
    78元，客觀上堪認其確已陷於不能清償之情形。
五、綜上所述，聲請人有不能清償債務之情事，其無法清償中信
    商銀等債權人之無擔保債務未逾1,200 萬元，且無消債條例
    第46條各款所定應駁回更生聲請之事由存在，故聲請人聲請
    本件更生，即無不合，應予准許，爰裁定如主文第一項所示
    ，並依上開規定命司法事務官進行本件更生程序，爰裁定如
    主文第二項所示。
六、又本件更生聲請業經准許，已無保全處分必要，聲請人於98
    年3 月24日具狀聲請保全，應予駁回。爰裁定如主文第3 項
    所示。
七、依消費者債務清理條例第11條第1 項、第45條第1 項、第16
    條第1 項，裁定如主文。
中    華    民    國    98    年    3     月    31    日
                  民事第五庭  法  官  李育信
上為正本係照原本作成。
本件就裁定開始更生程序之部分不得抗告；就裁定駁回保全處分
之部分，應於本裁定送達後10日內，以書狀向本院提出抗告，並
繳納抗告費新台幣1千元。
本裁定已於98年3月31日下午4時公告。
中    華    民    國    98    年    3     月    31    日
                              書記官  林玉珊


司法院資訊處製作；財團法人民間司法改革基金會備份。
